臺灣臺中地方法院刑事判決　　　　　　　94年度訴字第1924號
公　訴　人　臺灣臺中地方法院檢察署檢察官
被　　　告　丙○○
指定辯護人　本院公設辯護人　丁○○
上列被告因強盜等案件，經檢察官提起公訴（94年度偵字第號）
，本院判決如下：
    主  文
丙○○竊盜，因防護贓物及脫免逮捕，而當場施以強暴，處有期
徒刑伍年肆月。
被訴恐嚇取財罪部分，無罪。
    犯罪事實
一、丙○○於民國94年4月8日21時50分許，在苗栗縣苑裡鎮○○
    里○○路與和平路口，見乙○○將所駕駛車牌號碼2H─2157
    號自小客車停放該處，並將其所有之SONY廠牌手機、NOKIA
    廠牌手機各一支與同行女友洪莉婷所有、內有現金新台幣（
    下同）500元之側背包一個留在車上，且未將車子熄火亦未
    取下鑰匙，即下車購買水果，乃趁乙○○及其女友二人不注
    意之際，進入駕駛座徒手竊取該輛自小客車得手，正要駕駛
    該自小客車逃離時，旋即為乙○○發現，乙○○並立刻衝上
    前自原已開啟之駕駛座旁車窗伸手入內拉住丙○○胸前衣服
    領口阻止其離開，因丙○○駕車起步後無法緊抓，又改抓住
    車門，詎丙○○為脫免逮捕及防護贓物，並基於傷害犯意，
    竟不顧乙○○之安危，猶加足油門繼續前進，利用其開車急
    速前駛之衝力，當場對乙○○施以強暴，致乙○○因而被拖
    行數公尺終因體力不支而鬆手，並受有雙側上肢及左膝多處
    擦挫傷之傷害，丙○○則駕車加速逃逸。嗣乙○○乃報警處
    理並以0000000000號行動電話撥打其留在車上之0000000000
    號行動電話予丙○○，約定以50,000元之代價贖回該車之方
    式，欲引誘丙○○出現，並相約隔日在苗栗縣苑裡鎮○○路
    與中山路口之上光眼鏡行交付贖款，迄於同年4月9日2時許
    ，丙○○搭乘由不知情之李江祥所駕駛之車照號碼473─MW
    號計程車抵達該處，搖下車窗正要向已在該處等候之乙○○
    取款時，因見警方埋伏在旁，乃叫李江祥迅速將車駛離現場
    而未得逞，此時員警並在後追趕，迨於同日2時45分許，在
    苑裡鎮西勢里小木屋ＫＴＶ前空地，李江祥因察覺有異，乃
    停車不再往前，丙○○下車正要逃離時即為隨後追趕而至之
    員警逮捕，嗣丙○○並帶同警方至苑裡鎮新復里台一線與苗
    140甲線路口尋回乙○○上開車牌號碼2H-2157號自小客車。
二、案經乙○○訴由苗栗縣警察局通霄分局報請臺灣苗栗地方法
    院檢察署呈請臺灣高等法院臺中分院令轉臺灣臺中地方法院
    檢察署檢察官偵查起訴。
    理  由
壹、有罪部分
一、訊據被告丙○○於本院審理時，對其有於上揭時、地竊取乙
    ○○所駕駛之車牌號碼 2H-2157號自小客車之犯罪事實坦承
    不諱，惟矢口否認有為脫免逮捕及防護贓物而以該自小客車
    拖行乙○○之準強盜犯行，辯稱：伊真的沒有看到被害人，
    伊上車後就開車走了，被害人說被伊拖行二十幾公尺是不可
    能的，如果拖行二十幾公尺，不可能只有擦傷，伊沒有看到
    告訴人抓到伊，沒有感覺到伊的衣服有被抓到，也沒有感覺
    有拖行到告訴人云云。被告之指定辯護人為被告辯護稱：告
    訴人乙○○提出之診斷證明書所載傷勢，是否為被告竊盜當
    日拖行所致，或係乙○○於隔日另與被告相約交付贖金，因
    追逐被告所搭乘之計程車時所致，難以釐清，故難以證明告
    訴人所言之真實性，亦不得僅依告訴人之單一指述，即認被
    告確有公訴人所指犯行等語。
二、經查：
  (一)被告對於其在上開時、地，徒手竊取上開自小客車一輛及車
    內乙○○、洪莉婷所有之物品等情，業於本院審理時坦承不
    諱，核與被害人乙○○於警詢、偵訊及本院審理時，暨被害
    人洪莉婷於警詢中指述情節相符，並有贓物認領保管單二紙
    及車輛竊盜、車牌失竊資料個別查詢報表查詢車輛認可資料
    一紙在卷可佐，足徵被告此部份之自白確與事實相符。
  (二)而證人即被害人乙○○於本院94年 8月29日審理期日結證稱
    ：當日伊與洪莉婷一起下車，去超商對面買水果，車子沒有
    熄火，也沒有上鎖，伊發現車子可能會被開走的時候，轉頭
    往後看，被告就把車開走，伊過去抓被告，因為之前駕駛座
    車窗是開啟的，伊就從車窗伸手進入車內，抓住被告的衣服
    領口，被告把車開走伊就抓不住被告的領口，所以改抓住車
    子的車門，就被拖行了約二十公尺，在拖行途中伊抓不住，
    手鬆掉所以就跌倒，在地上翻滾，伊的左手手肘及右腳膝蓋
    都有受傷；當時被告不顧伊拉他，就一直開，被告有看到伊
    在拉，伊是拉被告前胸的衣領，因為拉不住，就換拉車門；
    在拖行的時候，伊的腳有一點磨到，但因為被告速度加快，
    伊抓不住就跌倒，跌倒之後就擦傷；當時伊的手有伸進車窗
    裡面，至於伊與被告相約要拿錢的時候，伊並沒有跌倒、沒
    有受傷（見本院卷第63至66頁）等語綦詳。核與證人甲○○
    即受理乙○○報案之員警於本院94年8月8日審理期日結證稱
    ：被害人乙○○來報案時，兩隻手臂都有擦傷、有流血，一
    看就知道有受傷，當時伊叫乙○○先去就醫，幾個小時後逮
    捕到被告，伊叫乙○○要補診斷書，那時候才正式做筆錄，
    據伊所知，被害人在逮捕當日沒有再受新傷等語（見本院卷
    第42頁）大致相符。而被害人乙○○受有雙側上肢及左膝多
    處擦挫傷之傷害，亦有苗栗縣苑裡鎮李綜合醫院出具之診斷
    證明書一紙在卷可憑；又本件被害人乙○○係在94年4月8日
    22時（即案發當日22時），向苗栗縣警察局通霄分局苑裡分
    駐所報案，亦有苗栗縣警察局車牌協尋電腦輸入單一紙在卷
    可佐。顯見被害人乙○○之上開傷勢，係在案發當時，見被
    告即將開走車輛，乃伸手入車窗內拉住被告衣領，惟因被告
    悍然加速前進，始無法繼續拉被告衣領，而改拉住車門，因
    被告仍繼續加速前進，始被拖行跌倒所受傷害，並非遲至94
    年4月9日始受傷，堪以認定。而證人乙○○為一成年男子，
    其在被告即將駕車離去前，追趕至被告所駕駛車輛之駕駛座
    車窗旁，並將手深入車窗內拉住被告衣領，嗣因被告悍然加
    速而無法繼續拉衣領，始改拉住汽車車門，被告自無渾然未
    覺之理。故被告辯稱伊沒有看見證人乙○○、也沒有感覺感
    覺有被拉住云云，亦無拖行乙○○云云，無非畏罪飾卸、避
    重就輕之詞，殊無可採。
  (三)綜上所述，本件事證明確，被告前揭犯行均堪認定，應予依
    法論科。
三、按刑法第三百二十九條之準強盜罪，係以竊盜或搶奪，因防
    護贓物、脫免逮捕或湮滅罪證，而當場施以強暴、脅迫者為
    構成要件。而所謂強暴，係直接或間接對於人之身體施以暴
    力，壓制被害人之抗拒，或使被害人處於不抗拒之狀態 (最
    高法院74年度臺上字第3225號、82年度臺上字第3842號、90
    年度臺上自第5047號判決意旨參照)。本件被告行竊後，證
    人乙○○為追回其自小客車，迅速伸手入車窗內拉住被告之
    衣領，被告竟悍然加速，欲圖擺脫證人乙○○後揚長而去，
    其顯係出於防護贓物及脫免逮捕所為，其中加速行車、拖行
    證人乙○○，至使其受有前述傷害，自屬當場施加暴力之情
    形。被告為竊盜犯行後，即為防護贓物及脫免逮捕，而以汽
    車加速前進之動力拖行證人乙○○，致證人乙○○受有雙側
    上肢及左膝多處挫傷等傷害，依上揭說明，被告之行為自應
    認係對證人乙○○當場施以強暴，自該當於刑法第三百二十
    九條準強盜之構成要件。另參酌被告施暴之程度及被害人之
    傷勢，顯已逾準強盜罪之「強暴」行為之範疇，已非強暴之
    當然結果，應另成立傷害罪。是核被告所為，係犯刑法第二
    百七十七條第一項之傷害罪及同法第三百二十條第一項之普
    通竊盜罪，為脫免逮捕、防護贓物，當場施以強暴行為，應
    以同法第三百二十九條準強盜罪論，並依同法第三百二十八
    條第一項之規定處斷。被告所犯傷害與準強盜罪二罪間，有
    方法結果之牽連關係，為牽連犯，應依刑法第五十五條規定
    ，從一重之準強盜罪論處。爰審酌被告丙○○年輕力壯，不
    思努力工作賺取正當酬勞，猶為貪圖不法利益、心存僥倖，
    以竊盜方式謀取他人財物，藐視國家法治及公權力體系，莫
    此為甚，行為極其可眥，兼衡酌被告竊盜後，因證人乙○○
    為追回財物，阻止其離去，被告竟對證人乙○○施以強暴，
    將之拖行而致證人乙○○有犯罪事實欄所述之傷害，惡性實
    屬非輕，暨被告犯後仍飾卸脫免罪責，所供避重就輕，甚而
    否認有拖行證人乙○○而致其受有傷害之情，實欠缺悔過之
    具體表現等一切情狀，量處如主文所示之刑，以資懲儆。
貳、無罪部分
一、公訴意旨另以：被告丙○○於竊取上開被害人乙○○駕駛之
    自小客車後，復意圖為自己不法之所有，要求乙○○以5萬
    元贖回該車，致乙○○心生恐懼，並約定於94年4月9日於苗
    栗縣苑裡鎮○○路與中山路口之上光眼鏡行交付贖款，於同
    年4月9日2時許，被告丙○○搭乘由不知情之李江祥所駕駛
    車牌號碼473-MW號計程車抵達該處，搖下車窗正要向已在該
    處等候之乙○○取款時，因見警方埋伏在旁，乃叫李江祥迅
    速將車駛離現場而未得逞，因認被告另涉有刑法第三百四十
    六條第三項恐嚇取財未遂罪嫌等語。
二、按犯罪事實應依證據認定之，無證據不得推定其犯罪事實，
    又不能證明被告犯罪者，應諭知無罪之判決，刑事訴訟法第
    一百五十四條、三百零一條第一項分別定有明文。所謂認定
    犯罪事實之證據，係指足以認定被告確有犯罪行為之積極證
    據而言，該項證據自須適合於被告犯罪事實認定，始得採為
    斷罪資料，如未能發現相當證據，或證據不足以證明，自不
    能以推測或擬制之方法，為裁判基礎，最高法院29年度上字
    第3105號、40年度臺上字第86號判例可資參照。次按刑法第
    三百四十六條第一項恐嚇取財罪之成立，係以行為人具有不
    法所有之意圖，以將來之惡害通知，或以現實之危害相加而
    未達於不能抗拒之程度，使被害人交付財物為構成要件，若
    雙方為免日後之糾葛，以洽談協議方式談判解決，允於交付
    財物，即與恐嚇取財之要件不合。
三、公訴人認被告涉有右揭犯行，無非係以右揭犯罪事實，業據
    被害人乙○○之指訴為其所憑之證據。然查：證人乙○○於
    本院審理時結證稱：伊打電話給被告，要他把車子還我，被
    告說他不是故意搶伊的車子，是因為他被他的朋友騙，不知
    道要怎麼回家，然後伊就叫他把車子還給我，跟他說你要多
    少錢我給你，他剛開始說不要，伊跟被告說不然車子還給伊
    ，伊載被告回家，被告說謝謝，但是提到還車，被告一直沒
    有明確的答覆。伊跟被告說要兩萬元給被告，兩萬元是伊主
    動提的。被告沒有說我不給他錢，他要把車子解體或處分掉
    。伊是為了引誘被告出來，才故意給被告錢，並不是因為害
    怕才要給他錢（見本院卷第66至68頁）等語。顯見被害人乙
    ○○係為引誘被告出面始主動提議欲交付金錢給被告，並非
    被告有何以將來之惡害通知，或以現實之危害相加之恐嚇行
    為，被害人亦非因此心生畏懼而交付財物，揆諸上揭說明，
    即與恐嚇取財之構成要件有間，自難以該罪相繩。此外，復
    查無其他積極事證，足認被告有何恐嚇取財之犯行，因認此
    部份不能證明被告犯罪，自應為無罪之諭知。
據上論斷，應依刑事訴訟法第二百九十九條第一項前段、第三百
零一條第一項，刑法第二百七十七條第一項、第三百二十九條、
第三百二十八條第一項、第五十五條，罰金罰鍰提標準條例第一
條前段，判決如主文。
中　　華　　民　　國　　94　　年　　9 　　月　　16　　日
　　　　　　　　　刑事第五庭  審判長法　官  賴恭利
                                    法  官  巫淑芳
                                    法  官　林慧貞
以上正本證明與原本無異。
如不服本判決，應於判決送達後10日內，向本院提出上訴狀，上
訴於臺灣高等法院臺中分院(須附繕本)。
　　　　　　　　　　　　　　　　    書記官　張皇清
中　　華　　民　　國　　94　　年　　9　　月　　 16　　日
附錄本案論罪科刑法條
刑法第三百二十九條：
竊盜或搶奪，因防護贓物、脫免逮捕或湮滅罪證而當場施以強暴
、脅迫者，以強盜論。
刑法第三百二十八條第一項：
意圖為自己或第三人不法之所有，以強暴、脅迫、藥劑、催眠術
或他法，至使不能抗拒，而取他人之物或使其交付者，為強盜罪
，處五年以上有期徒刑。
中華民國刑法第二百七十七條
傷害人之身體或健康者，處三年以下有期徒刑、拘役或一千元以
下罰金。犯前項之罪因而致人於死者，處無期徒刑或七年以上有
期徒刑；致重傷者，處三年以上十年以下有期徒刑。
